【裁判字號】    98,聲,1642
【裁判日期】    980513
【裁判案由】    準抗告
【裁判全文】
臺灣桃園地方法院刑事裁定              98年度聲字第1642號
聲  請  人
即  被  告  甲○○○○○○○ .
                    （現羈押於臺灣桃園看守所）
選任辯護人  劉衡慶律師
選任辯護人  楊正綸律師
上列聲請人因違反毒品危害防制條例案件（本院98年度重訴字第
25號），對於本院民國98年5 月1 日受命法官所為之羈押處分不
服，聲請撤銷羈押，本院裁定如下：
    主  文
聲請駁回。
    理  由
一、原處分意旨略以：被告前經本院受命法官訊問後，雖否認有
    何違反毒品危害防制條例之事實，惟其所涉犯行，既有證人
    杜小鳳之證述可參，並有扣案毒品、行李箱、毒品鑑定報告
    、行動電話、現金新臺幣196000元等在卷，足認犯罪嫌疑重
    大。茲因被告所犯乃係最輕本刑為5 年以上有期徒刑之罪，
    具羈押之原因，復有羈押之必要，爰依刑事訴訟法第101 條
    第1 項第3 款規定，自民國98年5 月1 日起執行羈押在案。
二、聲請意旨略以：本件被告並未見過毒品或接觸過毒品，伊係
    受自稱DOM 之成年男子所託，自DOM 處收受美金5500元，依
    DOM 之指示至其所指定之處所，向DOM 所指定之人領取行李
    箱1 個，當時DOM 並未告知該行李箱內夾藏毒品，僅稱若行
    李箱是空的，且未有違禁品如盜版CD等，即可將行李箱取走
    ，本案無任何積極證據顯示被告對運輸毒品一節知情，再者
    ，被告亦未著手運輸毒品即為警查獲，甚連運輸毒品之未遂
    犯亦不該當，為此具狀請求撤銷原處分。
三、按對於審判長、受命法官、受託法官或檢察官所為羈押之處
    分有不服者，受處分人得聲請其所屬法院撤銷或變更之，刑
    事訴訟法第416 條第1 項第1 款定有明文。又所屬法院認為
    抗告不合法律上之程式或法律上不應准許，或其抗告權已經
    喪失者，應以裁定駁回之。但其不合法律上之程式可補正者
    ，應定期間先命補正；準抗告亦有準用，同法第411 條、第
    416 條第4 項亦分別定有明文。再按得為撤銷或變更之聲請
    而誤為抗告者，視為已有聲請，同法第418 條第2 項後段復
    有明文。茲因本件羈押既係由受命法官於案件繫屬於法院時
    訊問後所為，屬受命法官所為之羈押處分，又聲請人雖具狀
    誤為抗告，惟依上開規定，仍應視為已有撤銷或變更原處分
    之聲請，故依前述規定，自應由該處分所屬法院即本院受理
    之，先予敘明。
四、次按羈押被告之目的，其本質在於確保訴訟程序得以順利進
    行，或為確保證據之存在與真實、或為確保嗣後刑罰之執行
    ，而對被告所實施剝奪其人身自由之強制處分。被告有無羈
    押之必要，法院僅須審查被告犯罪嫌疑是否重大、有無羈押
    原因、以及有無賴羈押以保全偵審或執行之必要，由法院就
    具體個案情節予以斟酌決定，如就客觀情事觀察，法院許可
    羈押之裁定或延長羈押之裁定，在目的與手段間之衡量並無
    明顯違反比例原則情形，即無違法或不當可言。且刑事訴訟
    法第一百零一條第一項所規定「犯罪嫌疑重大」，此項實質
    要件之關鍵在於「嫌疑」重大，而非「犯罪」重大，蓋嫌疑
    重大者，係指有具體事由足以令人相信被告可能涉嫌其被指
    控之犯罪，與認定犯罪事實所依憑之證據需達無合理懷疑之
    程度，尚屬有別，故法院決定羈押與否，自毋庸確切認定被
    告有罪，僅需檢察官出示之證據，足使法院相信被告極有可
    能涉及被訴犯罪嫌疑之心證程度即屬已足。因此，被告實際
    是否成立犯罪，乃本案審判程序時實體上應予判斷之問題，
    並非法院裁定是否羈押或應否准許延長羈押或具保停止羈押
    或撤銷羈押之審查要件。而撤銷羈押，法院所應審認者，乃
    原羈押原因究否確已消滅，或有無法定原因可視為撤銷。
五、經查：本件共同正犯杜小鳳於警詢中已清楚供稱：「於本次
    來臺之前，我曾於97年12月12日受STEVEN之託來臺，2 次都
    由STEVEN提供機票及住宿費用，我負責將夾藏毒品之行李攜
    帶來臺，並交付給STEVEN安排的人，這兩次我都是到69賓館
    入住後，以我所有的行動電話傳簡訊給STEVEN（簡訊內容為
    酒店名稱、電話、地址、房間號碼），STEVEN再回傳後，2
    次都由英國人甲○○○○○○○ ○○○○○○ ○○○○○○到賓館房間內取走夾
    藏毒品之行李後，前次由甲○○○○○○○ ○○○○○○ ○○○○○○交給我新
    臺幣15萬元，本次甲○○○○○○○ ○○○○○○ ○○○○○○要交給我美金55
    00元時，即遭警方逮捕。」，核與其於偵查中證述：「因為
    我經濟困難，所以在（98年）2 月23日同意幫STEVEN從印度
    拿行李箱來臺灣交給一個外國人，以換取美金3000元之酬勞
    ，STEVEN有告訴我行李箱裡裝有鴉片，等我到臺灣住進旅館
    後，發簡訊給他告訴他旅館及房號，他就會通知對方來跟我
    拿行李，去年（即97年）12月間，他也有叫我幫他拿行李來
    臺灣，那次的方式跟這一次的完全一樣，該次我帶的行李中
    也有鴉片，當時是一個金頭髮、五尺多高、40多歲的洋人跟
    我拿行李箱。這一次我被抓以後，我有告訴警察全部的事實
    ，警察知道還會有人來跟我領貨後，問我是否願意配合他們
    抓來領貨的人，我有答應，我按照STEVEN說的發簡訊給他，
    過了半小時就有一個外國人到旅館房間，這個外國人就是上
    一次跟我拿行李的外國人。」等語相符，此外，復有扣案毒
    品、行李箱、毒品鑑定報告、行動電話、現金新臺幣196000
    元等在卷，自堪信被告本件運輸毒品犯罪嫌疑確屬重大。聲
    請意旨徒憑己意，以本件並無證據足證其有運輸毒品闖關之
    事實，指摘原處分，自有未洽。本件原處分既就其如何認定
    被告具羈押之原因，且有羈押之必要，當庭詳予論述並交付
    押票予被告收受，聲請人聲請意旨猶以前詞，率指原處分不
    當，難認有理由，應予駁回。
六、據上論斷，應依刑事訴訟法第416 條第4 項、第412 條，裁
    定如主文。
中    華    民    國    98    年    5     月    13    日
                  刑事第五庭  審判長法  官  潘 政 宏
                                    法  官  江 春 瑩
                                    法  官  張 詠 晶
以上正本證明與原本無異。
不得抗告。
                                    書記官  王 峻 宏
中    華    民    國    98    年    5     月    18    日


司法院資訊處製作；財團法人民間司法改革基金會備份。
